臺灣雲林地方法院行政訴訟判決　
110年度交字第50號
原      告  許依環  
被      告  交通部公路總局嘉義區監理所

代  表  人  黃萬益  
訴訟代理人  汪瑋琪  
            吳冠頡（兼送達代收人）

            陳榮彬  
上列當事人間交通裁決事件，原告不服民國110年8月4日雲監裁
字第72-ZCB37391號、72-ZCB37392號、72-ZCB37393號裁決，提
起行政訴訟，本院判決如下：
    主  文
原告之訴駁回。
訴訟費用新臺幣300元由原告負擔。
    事實及理由
一、事實概要：
  ㈠緣原告所有車號000-0000號自用小客車（下稱系爭車輛）於
    民國110年4月27日16時50分至16時58分許，行經國道1號北
    向221、212.6、208.4、207公里處 ，有『行駛高速公路未依
    規定變換車道（未依規定使用方向燈）』之違規，為民眾檢
    舉，經內政部警政署國道公路警察局第三公路警察大隊（下
    稱舉發機關）分別以72-ZCB373190號（違規時間：16：50，
    下稱A處分）、72-ZCB37393號（違規時間：16：55，下稱B
    處分）、72-ZCB37392號（違規時間：16：57，下稱C處分）
    、72-ZCB37391號（違規時間：16：58，下稱D處分）違反道
    路交通管理事件通知單予以舉發。
  ㈡原告不服原舉發機關之舉發，於110年5月26日向被告所屬雲
    林監理站（下簡稱雲林監理站）提出陳述，雲林監理站請舉
    發機關查證，舉發機關查證後函復「…舉發並無不當」，並
    由雲林監理站於110年6月28日將查證之結果函復原告。
　㈢然原告仍不服，向雲林監理站申請開立裁決書，雲林監理站
    遂於110年5月31日以原告違反道路交通管理處罰條例（下簡
    稱處罰條例）第33條第1項第4款之規定，開立裁決書（各處
    罰鍰新台幣3,000元，及各記違規點數1點，即A、B、C、D處
    分) ，送達於原告。原告猶有不服，遂向本院提起行政訴訟
    ，請求撤銷B、C、D處分。
二、原告起訴主張及聲明：
  ㈠原告甲○○於民國110年4月27日16時50分於國道一號北向221公
    里處遭不知明民眾短時間內以行車記錄器畫面連續檢舉原告
    4次變換車道未依規定全程使用方向燈，致遭裁決4筆加總應
    處新台幣12,000元之罰鍰。
  ㈡本案乃原告僅11歲兒子於110年4月26日送彰化基督教兒童醫
    院急診，翌日27日接受腹部膿傷引流管置放手術無人照顧與
    簽立同意書，故原告因急需趕至醫院簽立同意書與就近照顧
    ，此乃為人母之母愛精神表現。但由於雲林至彰化路程尚有
    一段，礙於時間緊迫，故原告遂於16時50分，在4到2分鐘內
    多處變換車道，但時因情急下，而未完整打完方向燈，原告
    確有疏失，惟對於交通並未產生立即性之危險。
  ㈢依照處罰條例第85條之1、大法官會議釋字第604號解釋意旨
    ，駕駛人未依規定使用方向燈，若違規地點相距不到6公里
    、時間相隔未達6分鐘，不得連續舉發。再者，此舉發乃是
    不知名之民眾於短時間內之連續舉發原4次，並經裁罰4次，
    已屬過當，不符比例原則，應以6分鐘內違規處罰1次已足夠
    。
  ㈣處罰條例係為加強道路管理，維護交通秩序，確保交通安全
    而制定之。立法者固得以法律規定行政機關執法人員得以連
    續舉發及隨同多次處罰之遏止作用以達成行政管制之目的，
    但仍須符合憲法第23條之比例原則及法律授權明確性原則。
    鑑於交通違規之動態與特性，則立法者欲藉連續舉發以警惕
    及遏止違規行為人任由違規事實繼續存在，原告雖有違規之
    事實，但實質上對於交通上之危害所侵犯之公共法益甚小，
    且本案舉發有過於密集，實有造憲法比例原則及連續舉發之
    規定。
  ㈤聲明：原處分B、C、D撤銷；訴訟費用由被告負擔。　　
三、被告答辯及聲明：
  ㈠按道路交通安全規則第105條：「汽車行駛於高速公路、快速
    公路或設站管制之道路，應遵守其管制之規定。」第109條
    第2項第2款後段：「汽車駕駛人，應依下列規定使用方向燈
    ：二、變換車道時，應先顯示欲變換車道方向之燈光，並應
    顯示至完成轉彎或變換車道之行為。」又依高速公路及快速
    公路交通管制規則第11條第2款規定「汽車在行駛途中，變
    換車道或超越前車時，應依誌、標線、號誌之指示，並不得
    有未依規定使用方向燈。」其立法目的乃在於使其他用路人
    得預知該車之行車動向而為安全之措施，就此而言，所謂『
    應』先顯示方向燈」一事，解釋上應係指開始變換前至變換
    完成之過程應全程顯示方向燈。故原告自應於變換車道前即
    已使用方向燈以提醒後方駕駛，且於變換車道之某一過程瞬
    間、短暫使用方向燈，即難謂屬「依規定使用方向燈」。
  ㈡又按行政罰法第25條：「數行為違反同一或不同行政法上義
    務之規定者，分別處罰之。」本件各次違規行為有時序先後
    之別，地點亦不同，且原告應遵守之注意規定均屬獨立，由
    社會一般觀察方式，可明確區隔為數個行為故其各次違規行
    為，每次均造成用路人之行車安全危害，自應分別評價，而
    無重復處罰之問題。
  ㈢綜上，本件係既經舉發機關查證依法舉發並無違誤，被告依
    處罰條例第33條第1項第4款之規定，分別裁處罰3,000元，
    並記違規點數1點（3件合計12,000元，記違規點數4點），
    於法應無不合。
  ㈣聲明：原告之訴駁回；訴訟費用由原告負擔。   
四、本案之爭點：
  ㈠本件B、C、D處分是否適用處罰條例第85條之1第2項連續舉發
    『違規地點相距6公里』、『違規時間相隔6分鐘』、『行駛經過
    一個路口以上」限制之規定?
  ㈡檢舉機關就原告所為上開3次違規行為予以舉發，有無違反連
    續舉發之規定？被告所為之裁罰是否合法？
五、本院之判斷：
  ㈠原告僅上就開4個處分中之B、C、D處分請求撤銷，故本院僅
    就B、C、D處分之裁罰是否合法為裁判，先予敘明。
　㈡原告所有之系爭車輛於110年4月27日16時50分至16時58分許
    ，行經國道1號北向向221、212.6、208.4、207公里處 ，有
    『行駛高速公路未依規定變換車道（未依規定使用方向燈）』
    之違規，為民眾檢舉，經舉發機關分別以A、B、C、D處分之
    違反道路交通管理事件通知單予以舉發。其中B、C、D處分
    ，業經本院當場勘驗光碟屬實（如附件勘驗筆錄），並有舉
    發通知單、裁決書等可稽，復為原告所不否認。是原告上開
    3件違規行為，確有變換車道「未依規定使用方向燈」之事
    實，應可確定。茲就上開爭點分述如下：
  ㈡民眾檢舉可否適用處罰條例第85條之1第2項連續舉發『違規地
    點相距6公里』、『違規時間相隔6分鐘』、『行駛經過一個路口
    以上」限制之規定?
  ⒈按立法者固得以法律規定行政機關執法人員得以連續舉發及
    隨同多次處罰之遏阻作用以達成行政管制之目的，但仍須符
    合憲法第23條之比例原則及法律授權明確性原則。申言之，
    以連續舉發之方式，對違規事實繼續之違規行為，藉舉發其
    違規事實之次數，評價及計算其法律上之違規次數，並予以
    多次處罰，藉多次處罰之遏阻作用，以防制違規事實繼續發
    生，此種手段有助於目的之達成，對維護交通秩序、確保交
    通安全之目的而言，在客觀條件之限制下，更有其必要性及
    實效性。惟每次舉發既然各別構成一次違規行為，則連續舉
    發之間隔期間是否過密，以致多次處罰是否過當，仍須審酌
    是否符合憲法上之比例原則，業經司法院大法官會議作成釋
    字第604號解釋在案，此解釋要旨不論於道路交通管理處罰
    條例第7條之1經民眾檢舉所為之職權舉發或同條例第7條之2
    由警察機關等舉發機關所為之當場舉發或逕行舉發等情形，
    皆有其適用或類推適用（臺北高等行政法院107年交上字第1
    48號判決意旨、109年交上字第132號判決意旨參照）。
　2.處罰條例第85條之1第2項第1款，雖僅明定處罰條例第7條之
    2之逕行舉發有其適用，就同法第7條之1之民眾檢舉並無明
    定，然有法律授權之執法人員需受連續舉發限制所囿，而一
    般民眾並非法律授權之執法人員，提出檢舉卻無需受連續舉
    發之限制，豈是法律設置連續舉發限制之目的，況參酌86年
    及91年就道路交通管理處罰條例第85條之1第2項第1款修訂
    時之立法理由「交通違規狀態持續不改正者因無得連續舉發
    之明文規定，致民眾常以已獲有交通違規舉發通知單，資為
    不得重複處罰之藉口，爰增訂本條，以杜流弊。」、「對逕
    行舉發案件得連續舉發之規定，係規範於違反道路交通管理
    事件統一裁罰標準及處理細則第12條，因其影響人民權利義
    務，為符合法律保留之精神，爰酌予修正增列於第二項。」
    ，並未排除民眾檢舉舉發程序不得適用該連續舉發之限制，
    又依前述之司法院大法官會議釋字第604號解釋意旨認「連
    續舉發必須考量間隔期間是否過密，以致多次處罰是否過當
    ，仍須審酌是否符合憲法上之比例原則。」再者，公路主管
    或警察機關受理處罰條例第7條之1規定的民眾檢舉案件，雖
    非屬同條例第7條之2之情形，惟如警方自己執行舉發案件時
    尚且受前揭規定之拘束，既同具當場不能製單舉發之類似情
    狀，本於相同事務應為相同處理之平等原則，自應受前揭規
    定之拘束為宜。故基於二者本質上類似性，處罰條例第7條
    之1之民眾檢舉案件類推適用上開規定之違反義務次數判斷
    標準，以評價檢舉之違規行為次數後，製單舉發，始符處罰
    條例第85條之1第2項第1款規範意旨。綜上，本件雖為民眾
    檢舉所為之舉發，仍可適用處罰條例第85條之1第2項連續舉
    發限制之規定。
  ㈢檢舉機關就原告所為B、C、D共3次違規行為予以舉發，有無
    違反連續舉發之規定？被告所為之裁罰是否合法？
　  經查，原告上開4次違規行為係發生在110年4月27日16時50
    分至16時58分間之經國道1號北向221（A處分）、212.6（B
    處分）、208.4（C處分）、207（D處分）公里處，其中A處
    分不在本院裁判範圍，已如前述。而B處分違規地點距離A處
    分違規地點已超過6公里以上（約9公里），是B處分之違規
    行為依處罰條例第85條之1第2項規定，得連續處罰。而依被
    告提出之下載地圖可知B處分違規地點至C處分違規地點會經
    過員林系統交流道；C處分違規地點至D處分違規地點會經過
    76快速道路，是C、D處分之違規行為屬『行駛經過一個路口
    以上」之情形，是C、D處分之違規行為依上開規定，亦得連
    續舉發、處罰，且原告為A處分之違規行為後，陸續所為B、
    C、D處分之違規行為，已有相當時空之距離，駕駛人猶應提
    高注意力避免違反交通規則，且4次違規行為已可獨立判斷
    為4個違規行為，並無連續舉發之間隔期間過密，以致多次
    處罰有過當之情形，況原告連續4次未依規定使用方向燈，
    顯無法提醒後方駕駛及時注意，增加其他用路人行車之風險
    ，自不得謂所侵害之公共法益甚小，是原告主張本件不得連
    續舉發，應無可採。是被告就原告B、C、D處分之違規行為
    ，依行政罰法第25條之規定分別處罰原告3,000元，並各記
    違規點數1點，要合法。
  ㈣另依卷內違反道路交通管理事件裁決重新審查紀錄表（審理
    卷第36頁）之記載，原告違規行為之時間為110年4月27日，
    而民眾檢舉之時間亦為110年4月27日，是民眾之檢舉亦符合
    處罰條例第7條之1，於行為終了7日內檢舉之規定。另外原
    告所稱因其兒子當日接受腹部膿傷引流管置放手術無人照顧
    與簽立同意書，故急需趕至醫院簽立同意書與就近照顧等情
    ，然原告密集、快速變換車道，且未依規定使用方向燈，適
    足增加自己行車之風險，且此情形尚不符緊急避難之要件，
    是原告於此所辯，亦無可採。
六、結論：本件被告所為B、C、D處分之違規行為，依上之說明
    均屬得連續舉發，被告所為原處分尚無違誤，原告訴請撤銷
    為無理由，應予駁回。又本件第一審裁判費為新台幣300元
    ，應由敗訴之原告負擔，爰依行政訴訟法第104條規定準用
    民事訴訟法第93條規定，確定第一審訴訟費用額如主文第2
    項所示。
中　　華　　民　　國　　111 　年　　1 　　月　　5 　　日
                  行政訴訟庭　法　官　陳定國
附錄： 
一、A 處分部分，原告系爭車輛由外側車道切入中間車道有打方
    向燈，但僅閃爍一、兩秒即切換掉，沒有完整使用方向燈。
二、B 處分部分，原告系爭車輛由中間車道切入內側車道有打方
    向燈，但僅閃爍一、兩秒即切換掉，沒有完整使用方向燈。
三、C 處分部分，原告系爭車輛由內側車道切入中間車道有打方
    向燈，但僅閃爍一、兩秒即切換掉，沒有完整使用方向燈。
四、D 處分部分，原告系爭車輛由中間車道切入內側車道有打方
    向燈，但僅閃爍一、兩秒即切換掉，沒有完整使用方向燈。
上列為正本係照原本作成。
如不服本判決，應於判決送達後20日內，向本院提出上訴狀並表
明上訴理由（原判決所違背之法令及其具體內容或依訴訟資料可
認為原判決有違背法令之具體事實），其未載明上訴理由者，應
於提出上訴後20日內向本院補提理由書（上訴狀及上訴理由書均
須按他造人數附繕本，如未按期補提上訴理由書，則逕予駁回上
訴），並應繳納上訴裁判費新臺幣750元。
中　　華　　民　　國　　111 　年　　1 　　月　　5 　　日
                              書記官  黃鷹平